臺灣臺北地方法院民事裁定　　　　　　　100年度抗字第299號
抗　告　人　陳明達
相　對　人　川石文化實業股份有限公司
法定代理人　周凱旋
上列當事人間聲請選派檢查人事件，抗告人對於民國100 年10月
31日本院100 年度司字第217 號裁定提起抗告，本院裁定如下：
    主  文
抗告駁回。
抗告程序費用新臺幣壹仟元由抗告人負擔。
    理  由
一、按監察人應監督公司業務之執行，並得隨時調查公司業務及
    財務狀況，查核簿冊文件，並得請求董事會或經理人提出報
    告。監察人辦理前項事務，得代表公司委託律師、會計師審
    核之。違反第1 項規定，妨礙、拒絕或規避監察人檢查行為
    者，各處新台幣（下同）2 萬元以上10萬元以下罰鍰，公司
    法第218 條定有明文。次按聲請人既為再抗告人之監察人，
    自得隨時行使上開職權，殊無另依公司法第245 條第1 項規
    定，聲請法院選派檢查人，檢查公司業務帳目及財產情形之
    必要，最高法院75年台抗字第150 號裁判要旨可資參照。
二、本件抗告意旨略以：抗告人為相對人之股東，繼續一年以上
    持有相對人股份總數15萬股中之6 萬股，為已發行股份總數
    3％ 以上之股東。因抗告人同為相對人之監察人，乃以監察
    人身分請求相對人提供2010年1 月起至2011年5 月止之收支
    傳票、資產負債表、損益表及與第三人上海世紀出版股份有
    限公司出版發行之2010年11月號及2011年1 月號、3 月號富
    貴人生雜誌與相對人間業務、財務或契約關係之報告等文件
    ，提交抗告人查核，然相對人均拒不理會，為此爰依公司法
    第245 條第1 項之規定，向法院聲請選派檢查人，惟原審卻
    裁定以抗告人為相對人之股東又係監察人，自得隨時行使同
    法第218 條規定之職權，殊無另依同法第245 條第1 項之規
    定，聲請法院選派檢查人以檢查公司業務帳目及財產情形之
    必要，然觀以同法第245 條第1 項之要件，僅有最少持有股
    數及持有期間之限制，並無因股東是否具備董事或監察人身
    分而限制其少數股東權行使之規定，是原審裁定即有不當，
    爰依法提出抗告等語。
三、經查，本件抗告人為相對人之股東及監察人，有公司變更登
    記表在卷足稽（見原審卷第6 頁至第7 頁），抗告人既為相
    對人之監察人，揆諸前揭規定及最高法院裁定要旨，抗告人
    自得隨時行使公司法第218 條規定之職權，殊無另依同法第
    245 條第1 項規定，聲請法院選派檢查人，以檢查公司業務
    帳目及財產情形之必要。抗告人固稱其以監察人身分請求相
    對人提供監察文件，然相對人均拒不理會云云，惟觀以抗告
    人提出之黃璧川律師事務所100 年北所第0523號函（見原審
    卷第11頁至第12頁）僅能表明抗告人曾有具函一事，而未能
    證明該函已送達相對人，抑或送達後相對人有妨礙、拒絕或
    規避監察人檢查行為之情事，是抗告人稱相對人拒不理會其
    檢查行為乙節，本院尚難遽以認定，而抗告人主張檢查人係
    以補充監察權功效不彰為目的，抗告人仍須證明其行使監察
    權有功效不彰之情事，方得聲請法院選派檢查人。抗告人復
    稱公司法規定聲請法院選派檢查人，僅有最少持有股數及持
    有期間之限制，並無因股東是否具備董事或監察人身分而限
    制其少數股東權行使之規定，並援引最高法院86年台抗字第
    108 號裁定要旨等語前來，惟依前開最高法院75年台抗字第
    150 號裁定要旨已明示，監察人之法定職權與檢查人職權實
    有重疊相似之處，是抗告人行使監察人職權如無窒礙難行之
    處，即無須聲請法院選派檢查人之必要。另台灣高等法院暨
    所屬法院95年法律座談會民事類提案第9 號審查意見亦採最
    高法院86年台抗字第108 號裁定要旨，然該法律問題中之聲
    請人為董事及少數股東，可見董事因公司經營角色之不同而
    無如監察人之監督職權，而公司妨礙、拒絕或規避董事檢查
    業務或財務，亦未設有如公司法第218 條第3 項規避監察人
    檢查之相應處罰，是抗告人如為董事及少數股東，實無因其
    董事身分而有限制其聲請選派檢查人之必要，但抗告人既為
    相對人之監察人，其職權又與檢查人職權有雷同之處，故原
    審非不得依最高法院75年台抗字第150 號裁定要旨，審酌抗
    告人聲請選派檢查人之必要性。綜上，抗告人未能證明已依
    公司法第218 條規定行使監察人之職權，而遭拒絕或妨礙之
    處，徒聲請法院選派檢查人，以檢查公司業務帳目及財產情
    形，即與上開規定及最高法院裁定要旨不符，故抗告人指摘
    原裁定有所違誤，求予廢棄云云，即不足憑採，應予駁回。
四、據上論結，本件抗告為無理由，爰依非訟事件法第21條第1
    項、第24條第1 項、第46條、民事訴訟法第495 條之1 第1
    項、第449 條第1 項、第78條，裁定如主文。
中    華    民    國   100    年    12    月    29    日
                  民事第四庭    審判長法  官  張瑜鳳
                                      法  官  陳杰正
                                      法  官  陳靜茹
以上正本係照原本作成。
本裁定除以適用法規顯有錯誤為理由，並經本院許可外，不得再
抗告。如提起再抗告，應於收受後10日內委任律師為訴訟代理人
向本院提出再抗告狀。並繳納再抗告費新台幣1,000 元。
中    華    民    國   100    年    12    月    29    日
                                      書記官  鄭雅雲